【裁判字號】    94,交訴,31
【裁判日期】    950524
【裁判案由】    公共危險等
【裁判全文】
臺灣嘉義地方法院刑事判決              94年度交訴字第31號
    聲  請  人  臺灣嘉義地方法院檢察署檢察官
    被      告  丙○○
                          號
    選任辯護人  林德昇律師
上列被告因公共危險等案件，經檢察官聲請以簡易判決處刑（九
十四年度偵字第二一六六號），本院簡易庭認有刑事訴訟法第四
百五十一條之一第四項但書所列情形，移送本院改依通常程序審
理，而為判決如下：
    主  文
丙○○駕駛動力交通工具肇事，致人受傷而逃逸，處有期徒刑捌
月。緩刑參年，緩刑期內付保護管束。
被訴過失傷害部分公訴不受理。
    事  實
一、丙○○未有前科，搭建鐵皮屋營生，平日駕駛自用小貨車載
    運工作所需工具及材料，係以駕駛為其附隨業務之人。其於
    民國九十四年三月十八日上午八時五十五分許，駕駛牌照號
    碼ＲＸ－一七三七號自用小貨車搭載上開工具沿嘉義市○○
    路由西往東方向行駛，途經設有燈光管制號誌之民權路與五
    福街交岔路口處，而於民權路往來方向號誌呈圓形綠燈之際
    ，欲左轉進入五福街再至附近工作地點，本應注意汽車行駛
    時，駕駛人應注意車前狀況，並隨時採取必要之安全措施；
    汽車行駛至交岔路口，轉彎車應讓直行車先行，而依當時晴
    天日間自然光線，柏油路面乾燥無缺陷，無障礙物視距良好
    等狀況，並無不能注意之情事，竟疏未注意前方交岔路口車
    輛動態，在該交岔路口內貿然左轉，適有丁○○（另經不起
    訴處分確定）騎乘牌照號碼ＵＨＷ－四○一號輕型機車沿民
    權路由東往西方向直行駛至同一交岔路口，因丙○○所駕車
    輛之車身突然左轉進入並橫阻對向車道，丁○○不及防備，
    丙○○所駕車輛前方不鏽鋼防撞桿左側遂與丁○○所騎機車
    後方車牌左側發生碰撞，致丁○○機車失控撞及站立在該交
    岔路口西北角落等候號誌之甲○○○，甲○○○因而受有胸
    椎第十二節骨折、頭部外傷及蜘蛛膜下出血、胸部挫傷、左
    下肢挫傷等傷害（過失傷害部分業據審理時撤回告訴）。詎
    丙○○於肇事致甲○○○受有前開傷害後，雖將車輛停在五
    福路旁數秒，惟未即採取救護或其他必要措施，並向警察機
    關報告，即逕自駕駛該車離去而逃逸無蹤。嗣經警方調閱路
    口監視器錄影紀錄，始循線查獲。
二、案經甲○○○訴由嘉義市警察局第二分局報告臺灣嘉義地方
    法院檢察署檢察官偵查後聲請以簡易判決處刑。
    理  由
一、本件被告丙○○及選任辯護人林德昇律師均未於言詞辯論終
    結前對於警卷、偵查卷及本院卷內之談話紀錄表、調查筆錄
    、訊問筆錄、道路交通事故現場圖、道路交通事故調查報告
    表、診斷證明書、酒精測定紀錄表、前案紀錄等傳聞證據之
    證據能力有所異議。被告於審理之初雖否認犯罪，惟審理終
    了前已坦承犯行，審理過程證人丁○○、甲○○○、乙○○
    等亦接受交互詰問程序，前述證據復無顯不可信之情況，本
    院審酌予以採納之，無礙被告與辯護人等於程序上之彈劾詰
    問權利，認前開傳聞證據合於刑事訴訟法第一百五十九條之
    一、之二、之四、之五等規定，因而具備證據能力，此先敘
    明之。
二、事實欄所記載之犯罪事實，業據被告於審理時坦承不諱，且
    據告訴人甲○○○指訴不移，並經證人丁○○、乙○○到庭
    證述無訛，復有道路交通事故現場圖、道路交通事故調查報
    告表、路口監視器錄影資料翻拍照片、交通事故現場照片、
    車輛比對照片等可資佐證（警卷第八頁至第十九頁，本院交
    訴字一卷第五十五頁至第六十九頁反面、第七十三頁至第八
    十九頁）。而告訴人受有如事實欄所述之傷害，則有財團法
    人天主教聖馬爾定醫院診斷證明書在卷足稽（警卷第七頁）
    。
三、按駕駛人應注意車前狀況，並隨時採取必要之安全措施；汽
    車行駛至交岔路口，轉彎車應讓直行車先行，道路交通安全
    規則第九十四條第三項、第一百零二條第一項第六款前段均
    有規定。被告於事實欄所記載之時地駕駛車輛，自應恪遵上
    開規定，以維護參與道路交通活動者之安全。且依當時晴天
    日間自然光線，柏油路面乾燥無缺陷，無障礙物視距良好等
    狀況，有前開道路交通事故調查報告可循，並無不能注意之
    情事，被告於應注意且能夠注意之情狀下，竟疏未注意交岔
    路口車輛動態，遇圓形綠色號誌，卻貿然左轉，橫阻對向車
    輛行進，因而擦撞證人丁○○所騎來車，致其失控撞及告訴
    人，其有過失，至為明確。而告訴人站立路旁等待號誌，證
    人丁○○騎乘機車依照圓形綠色號誌直線前進，對於車禍之
    發生，猝不及防，應無過失可言。本件經送臺灣省嘉雲區車
    輛行車事故鑑定委員會鑑定，臺灣省車輛行車事故覆議鑑定
    委員會覆議，逢甲大學車輛行車事故鑑定研究中心鑑定，均
    為相同之認定，有該鑑定委員會九十四年五月十七日嘉雲鑑
    字第○九四五八○一九九Ｃ號函暨鑑定意見書、該覆議鑑定
    委員會九十四年六月二十日府覆議字第○九四○一○○三七
    六號函暨覆議意見、該研究中心九十五年四月三日逢建字第
    ○九五○○○六六八六號函暨鑑定報告書等在卷可參（偵查
    卷第十六頁至第十九頁、第二十九頁，本院交訴字一卷第一
    百十一頁至第一百十六頁）。告訴人係因本件車禍受有傷害
    ，已如前述，被告之過失行為與告訴人之傷害結果，顯有因
    果關係。從而，被告肇事致告訴人受傷之事實，洵堪認定。
    其於肇事致人受傷後，未採取救護或其他必要措施，並向警
    察機關報告，反而逕自駕駛該自用小貨車離去現場，顯已該
    當肇事逃逸。
四、雖被告或曾否認犯行，辯稱，其未撞及證人丁○○機車，並
    非肇事致人受傷，離去現場自不構成肇事逃逸云云，其選任
    辯護人並聲請傳喚逢甲大學車輛行車事故鑑定研究中心鑑定
    人葉名山到庭。惟查：
  (一)被告車輛沿民權路駛至該路與五福街交岔路口，進入該交岔
    路口內左轉，橫阻對向來車車道時，曾緊急煞車停止，車首
    並向下晃動，煞車晃動之際適有一機車通過被告車輛前方等
    情，業據本院勘驗肇事路口監視器錄影紀錄無誤，有勘驗筆
    錄可證（本院交訴字一卷第四十五頁至第四十六頁）。該監
    視器係架設在事故交岔路口東南角落電桿上，鏡頭往北面對
    該交岔路口，有嘉義市警察局九十四年九月十五日嘉市警交
    字第○四九○○○七三六四函暨路口監視器設置位置圖及照
    片等在卷足依（本院交訴字一卷第三十七頁至第四十一頁）
    。前開監視器於案發時之錄影紀錄，悉經警方翻拍成為六十
    六張照片，則有卷附嘉義市警察局九十四年十月三十一日嘉
    市警交字第○九四○○五五五一六號函暨照片六十六張可憑
    （本院交訴字一卷第七十一頁至第八十九頁）。被告稱其於
    進入交岔路口時，前方號誌（即民權路）均為圓形綠燈（本
    院交訴字二卷第四十頁審判筆錄），上述道路交通事故調查
    報告表亦有相同記載（警卷第十一頁）。職是，本件事故路
    口設有能夠拍攝事故地點車輛往來情形之路口監視器，該監
    視器確實攝得事故發生時被告與證人丁○○在該交岔路口時
    情形。依該監視器攝影紀錄，被告進入交岔路口內逕行左轉
    且佔用來車車道，而未禮讓斯時依圓形綠燈號誌直線前進之
    證人丁○○。
  (二)被告所駕自小貨車之前方不鏽鋼防撞桿左側確於緊急煞車向
    下晃動時撞及證人丁○○所駕機車後方車牌左側，此觀：
    依本院前開勘驗結果及錄影翻拍紀錄（本院交訴字一卷第四
    十六頁、第七十三頁），被告車輛緊急煞車向下晃動之際，
    恰為證人丁○○機車通過之時；事故發生後警方到場所拍
    攝照片中（警卷第十四頁），證人丁○○機車後方車牌左側
    確實翹起；參諸被告所駕自用小貨車前方不鏽鋼防撞桿左
    側與證人丁○○所騎機車後方車牌左側翹起位置之比對照片
    （本院交訴字一卷第五十八頁反面、第六十三頁），防撞桿
    左側確有一上下方向刮痕，並與車牌翹起位置之高度相當；
    證人即車禍後立刻到場之嘉義市警察局交通警察隊警員乙○○亦到庭證稱，其至現場處理時，證人丁○○表示係貨車
    肇事逃逸，依該證人陳述調取路口監視器錄影紀錄，始查獲
    被告，又當時曾見證人丁○○機車後方車牌翹起，曾詢問原
    因，證人丁○○驚訝表示，本來好好的，為何變得如此等語
    （本院交訴字二卷第二十九頁、第三十二頁審判筆錄），準
    此查獲及對話經過可知，被告非但係事故發生時在場駕駛肇
    事車輛之人，證人丁○○機車車牌更係與被告車輛交會時始
    發生是項翹起；且前述鑑定及覆議意見，均為相同之認定
    等證據及鑑定等等，乃至為灼然。
  (三)被告進入交岔路口左轉既未禮讓直線前進之機車，且又擦撞
    機車，使之失控撞及告訴人受傷，其違規肇事顯係導致告訴
    人受傷結果之原因。而被告左轉駛過路口後，曾停止在五福
    街內數秒，旋又離去，有上揭勘驗結果及翻拍照片足考，更
    可證明被告確知其違規與肇事有關。被告明知於此，卻又離
    去現場，足徵係畏懼責任而逃逸。是其所辯，皆與事實不符
    ，無非避重就輕之詞，不值採信。事證明確，其犯行堪以認
    定之。選任辯護人雖聲請傳喚鑑定證人葉名山到庭，然本件
    事證已臻明確，詳如前述，被告亦坦承犯行，核無調查必要
    ，此項聲請應予駁回。
五、核被告所為，係犯刑法第一百八十五條之四之肇事逃逸公共
    危險罪。本院爰依被告之陳述（本院交訴字二卷第四十二頁
    審判筆錄）及臺灣嘉義地方法院檢察署刑案資料查註紀錄表
    、臺灣高等法院被告前案紀錄表（偵查卷第三頁，本院交訴
    字一卷第四頁），審酌被告恐受國家法律制裁因而犯罪之動
    機及目的；犯罪之際未受明顯刺激；駕車不慎肇事，竟未顧
    他人安危而恣意離去之手段；已婚，四個小孩，均已成年，
    父母辭世，從事搭鐵皮屋工作，收入不穩定之生活狀況；未
    有前科，品行堪稱良好；初中肄業之智識水平；與告訴人素
    昧平生之關係；肇事逃逸犯罪對於其他參與道路交通者具有
    客觀危險性非輕；曾一度規避責任矢口否認犯行，惟事後已
    與告訴人達成和解賠償損害，坦承罪愆之態度等一切情狀，
    判處如主文所示之刑，以示懲儆。查被告未曾受有期徒刑以
    上刑之宣告，有前開前案紀錄可證，酌以被告事後坦認犯行
    ，深表悔悟，並與告訴人達成民事和解賠償損害，取得其諒
    解，堪認此次係因一時失慮初罹刑典，經此之偵查審判程序
    ，當知所警惕，信無再犯之虞，本院認為其所宣告之刑，以
    暫不執行為適當，並予宣告緩刑三年，以啟自新。但被告故
    意犯罪，顯示其法紀觀念淡簿，故責令於緩刑期內接受保護
    管束。
六、聲請簡易判決處刑意旨另以，被告於事實欄所記載之時地駕
    車不慎與告訴人發生車禍，另涉刑法第二百八十四條第一項
    前段之過失傷害罪嫌等語。惟按告訴乃論之罪，告訴人於第
    一審辯論終結前得撤回其告訴，又告訴經撤回者，應諭知不
    受理之判決，刑事訴訟法第二百三十八條第一項、第三百零
    三條第三款分別定有明文。經查，聲請簡易判決處刑意旨認
    被告所涉刑法第二百八十四條第一項前段之過失傷害罪嫌，
    依同法第二百八十七條前段之規定，須告訴乃論。茲告訴人
    業已撤回本件告訴，有卷附之撤回告訴狀乙份足按（本院交
    訴字二卷第四十八頁），因該過失傷害部分與前揭論罪科刑
    部分，犯意各別，行為互異，犯罪構成要件亦不同，依上揭
    規定，被告被訴過失傷害部分自應諭知不受理之判決。
據上論斷，應依刑事訴訟法第四百五十二條、第二百九十九條第
一項前段、第三百零三條第三款，刑法第一百八十五條之四、第
七十四條第一款、第九十三條第一項，判決如主文。
本案經檢察官陳昭廷到庭執行職務。
中    華    民    國    95    年    5     月    24    日
                      交通法庭審判長法  官  許 進 國
                                    法  官  蔡 廷 宜
                                    法  官  張 道 周
上列正本證明與原本無異。
如不服本判決，應於判決送達後10日內向本院提出上訴狀（應附
繕本）。告訴人或被害人如對於本判決不服者，應具備理由請求
檢察官上訴，其上訴期間之計算係以檢察官收受判決正本之日期
為準。
中    華    民    國    95    年    5     月    24    日
                                    書記官  黃 意 雯
附記本判決論罪之法條全文
刑法第一百八十五條之四
駕駛動力交通工具肇事，致人死傷而逃逸者，處六月以上五年以
下有期徒刑。


司法院資訊處製作；財團法人民間司法改革基金會備份。
